【裁判字號】    98,消債更,185
【裁判日期】    980526
【裁判案由】    更生事件
【裁判全文】
臺灣臺南地方法院民事裁定           98年度消債更字第185號
債務人  甲○○
代理人  宋錦武律師
上列當事人因消費者債務清理事件聲請更生，本院裁定如下：
    主    文
更生聲請駁回。
聲請費用由債務人負擔。
    理    由
一、按債務人不能清償債務或有不能清償之虞者，得依本條例所
    定更生或清算程序，清理其債務，消費者債務清理條例第3
    條定有明文。又聲請更生或清算不合程式或不備其他要件者
    ，法院應以裁定駁回之，但其情形可以補正者，法院應定期
    間先命補正，復為同條例第8條所明定。
二、本件聲請意旨略以：債務人因左腦梗塞合併右肢癱瘓、高血
    脂症，目前行動不便，身體狀況不佳，須持續就醫治療。而
    債務人因上開原因，無工作收入，每月僅有新臺幣（下同）
    4,000元之殘障津貼 供生活所需，且自民國98年以降，遭調
    降殘障等級，每月僅餘3,000元之殘障津貼。 債務人現與兄
    長共同居住，生活所需不足之部分常須仰賴親友援助，著實
    無法獨立維持基本生活，然債務人仍有還款意願，願將每月
    僅有之3,000元作為還款金額， 其他基本生活開支由親友支
    援幫忙。債務人目前無清償債務之能力，符合消費者債務清
    理條例第3條、 第151條第5項但書之規定，爰依上開規定，
    提出財產及收入狀況說明書、債權人清冊、債務人清冊，聲
    請更生等語。
三、按債務人不能清償債務或有不能清償之虞者，得依本條例所
    定更生或清算程序，清理其債務，固為消費者債務清理條例
    第3條所明定。 惟查，該條例之立法目的，在於使陷於經濟
    上困境之消費者，得分別情形依重建型債務清理程序（更生
    ）或清算型債務清理程序（清算）清理債務，藉以妥適調整
    其與債權人及其他利害關係人之權利義務關係，保障債權人
    之公平受償，並謀求消費者經濟生活之更生機會，從而健全
    社會經濟發展。而更生程式係以債務人有清理債務之誠意，
    而提出更生方案為前提。若債務人無償債意願，縱強令其進
    行更生程式，亦無更生之可能，故更生程式限於債務人始得
    聲請，債權人尚不得為債務人聲請，消債條例第42條立法理
    由亦著有明文。就更生程序而言，其主要功能為「債權人及
    債務人進行協商，以找出既能維持債務人基本生活，又能使
    債權人之債權獲得最大滿足之債務清償方案」。因此債務人
    雖有償債意願，必以債務有可預期之收入來源，扣除合理生
    活必要支出後，仍有賸餘資金可用以償還債務，方有進行更
    生程序之可能，若債務人之收入扣除合理生活必要支出後，
    已無賸餘資金讓債權人受償，自不可能成立任何清償方案，
    進行更生程序亦失其意義，應認更生之聲請無實益。
四、經查：債務人自承其左腦梗塞合併右肢癱瘓、高血脂症，目
    前行動不便身體狀況不佳，須持續就醫治療。債務人因上開
    原因，無工作收入，每月僅有3,000元之殘障津貼， 並提出
    殘障手冊影本1紙、財團法人奇美醫院診斷證明書1紙及債務
    人所有臺南縣永康郵局存摺內頁影本1份，堪予採信。 然參
    酌臺灣省98年每月每人最低生活費9,829元計算， 債務人每
    月所得已不足以維持最低基本生活支出。縱債務人表示願以
    每月所得3,000元作為更生方案還款來源， 其餘生活支出由
    親友協助負擔，然更生方案仍須依債務人目前收入支出情形
    訂定一合理可行之更生計畫，此尤須債務人有穩定之收入來
    源。依債務人目前身體狀況，基於人道立場，債務人每月領
    有之殘障津貼補助，更應用以相關治療及復健支出始為妥適
    。因此本件應可預期將來並無履行更生方案之可能，亦無聲
    請更生之實益。
五、綜上所述，本件依債務人主張之收入情形，扣除其生活支出
    後，已無賸餘金錢可用以清償債務，債務人顯不可能達成任
    何清償方案，其進行更生程序並無實益，本件聲請更生屬要
    件不備且無從加以補正，爰裁定駁回聲請如主文所示。
中    華    民    國    98    年    5     月    26    日
                          臺灣臺南地方法院民事第一庭
                                法  官  王 獻 楠
上為正本，係照原本作成。
如不服本裁定，應於裁定送達後10日內向本院提出抗告狀（須附
具繕本），並應繳納抗告費新台幣1,000元。
中    華    民    國    98    年    5     月    26    日
                                書記官  李 靜 怡


司法院資訊處製作；財團法人民間司法改革基金會備份。
